【裁判字號】    99,上易,262
【裁判日期】    990929
【裁判案由】    履行契約等
【裁判全文】
臺灣高等法院臺中分院民事判決  99年度上易字第262號
上  訴  人  己○○
訴訟代理人  乙○○
被 上 訴人  甲○○
追 加 被告  戊○○
追 加 被告  庚○○
追 加 被告  丙○○
前列四人共同
訴訟代理人  丁○○
上列當事人間請求履行契約等事件，上訴人對於民國99年4月8日
臺灣彰化地方法院98年度訴字第653號第一審判決提起上訴，並
追加起訴，本院於99年9月15日言詞辯論終結，判決如下：
    主  文
原判決除確定部分外廢棄。
上開廢棄部分，追加被告戊○○、庚○○、丙○○應與被上訴人
甲○○連帶將座落彰化縣和美鎮○○段95-4地號，面積4平方公
尺土地，按每坪新台幣捌萬元賣給上訴人。
第一審（除確定部分外）、二審訴訟費用由被上訴人及追加被告
戊○○、庚○○、丙○○連帶負擔。
    事實及理由
壹、程序方面：
一、按當事人在第二審為訴之追加，非經他造同意不得為之，固
    為修正前民事訴訟法第四百四十三條第一項所規定，但依同
    法第四百六十條準用第二百五十五條第二項之規定，他造於
    此項訴之追加無異議而為本案之言詞辯論者，即應視為同意
    追加，最高法院29年上字第359號著有判例。查上訴人於原
    審訴請被上訴人甲○○應將座落彰化縣和美鎮○○段95-4地
    號，面積4平方公尺土地（下簡稱系爭土地）出售予伊，並
    於本院第二審追加被告戊○○、庚○○、丙○○等三人（下
    簡稱追加被告戊○○等三人），應負連帶之責，而被上訴人
    甲○○對於上訴人追加被告戊○○等三人，並無異議而為本
    案之言詞辯論，有筆錄可稽（見本審卷一第78頁），即應視
    為同意追加，合先明。
二、又查上訴人於原審另備位聲明：如被上訴人甲○○無法將系
    爭土地賣給上訴人，則被上訴人甲○○應依系爭契約（下述
    之）給付上訴人新台幣（下同）500萬元之違約金及自97年8
    月27日起至清償日止，按年息5%計算之利息部分，遭原審駁
    回在案，而上訴人並未上訴，而告確定。
貳、訴訟要旨：
一、上訴人主張：兩造於民國（下同）96年11月1日就彰化縣和
    美鎮○○段95等地號土地簽訂不動產（交換）買賣契約書（
    下稱系爭契約，上訴人為賣方，下同；被上訴人為買方，下
    同），雙方因不動產買賣事宜，一致合意訂立條款，以資共
    同遵守，復又因恐日後土地分割紛爭事宜，遂於97年1月17
    日簽訂協議書（下稱系爭協議書），以為後約補充前約之不
    備。又系爭協議書約定：有關和中段95-1地號與95地號土地
    分割延長線延長至如附圖所示仁和段691地號上房屋（即上
    訴人房屋住屋），其牆壁中心相對誤差限於50公分內，如超
    出該誤差50公分，則上訴人得行使買回權，並以每坪新台幣
    八萬元買回系爭土地。茲據彰化縣和美地政事務所於99年7
    月27日所測繪之土地複丈成果圖（即本判決附圖。又該附圖
    上記載：甲○○先生所有建物應更正為金帝寶建設有限公司
    所有建物，下同）所示，金帝寶建設有限公司建築物之延伸
    點（即和中段95-1地號與95地號土地分割延長線）與上訴人
    住屋之牆心位置距離如本判決附圖AD線1.26公尺，顯然超出
    兩造所簽訂系爭協議書所約定之50公分誤差值範圍，而違反
    系爭契約及協議約定，為此上訴人依系爭契約及協議書之法
    律關係，行使買回權，買回系爭土地。又兩造簽訂系爭協議
    書緣由，乃避免對面被上訴人所建房屋之壁刀對沖上訴人房
    屋，而破壞上訴人房屋之風水。又系爭契約書第4條約定：
    辦理產權登記時，買方（即被上訴人甲○○）得指定第三人
    為登記權利名義人，但第三人應與買方共同負連帶債務責任
    。準此，縱使系爭土地登記名義人為追加被告戊○○等三人
    及被上訴人等四人共有，應不影響上訴人系爭土地買回之約
    定，即追加被告戊○○等三人與被上訴人共同負連帶債務責
    任等詞。並求為判決：(一)原判決除確定部分外廢棄。(二)上開
    廢棄部分，追加被告戊○○、庚○○、丙○○應與被上訴人
    甲○○應連帶將座落彰化縣和美鎮○○段95-4地號，面積4
    平方公尺土地，按每坪新台幣捌萬元賣給上訴人。(三)第一審
    （除確定部分外）、二審訴訟費用由被上訴人負擔。
二、被上訴人及追加被告戊○○等三人則以：查兩造固曾簽訂系
    爭契約，然雙方並無約定被上訴人須將系爭土地出賣上訴人
    或上訴人有保留附買回之權利，是以，上訴人請求買回系爭
    土地，實無理由。又系爭協議書與系爭不動產買賣契約書並
    無關聯，且書立協議書時並無系爭土地。又當初在蓋房屋時
    上訴人阻擾被上訴人等蓋屋，因為上訴人陳稱如果土地蓋滿
    了，就沒有退縮，上訴人要蓋屋時，就會損失，所以才自95
    之20、95之21地號切割出95之4地號出來。又上訴人陳稱被
    上訴人等房屋門牌160號房屋柱子對到上訴人房屋門牌153號
    的柱子旁邊偏一點，所以上訴人要求不能偏太多，最多只能
    偏50公分，始書立系爭協議書。但是因為95之20、95之21地
    號上建物各退縮10公分，所以才會超過協議書上的誤差50公
    分等詞置辯。並求為判決駁回對造之上訴。
參、法官協議兩造爭點整理（見本審卷第一宗第79頁及其反頁）
    ：
一、兩造不爭執事項：
  (一)96年11月1日彰化縣和美鎮○○段95等地號土地之不動產（
    交換）買賣契約書，與97年1月17日之協議書（內容如下：
    立書人甲○○（承買人）、己○○（出賣人）於民國96年11
    月1日簽訂買賣契約，買賣標的詳如該契約書所示。茲因出
    賣人己○○要求分割後所分配之和中段95-1地號土地與95地
    號之分割線延長拉出須與仁和段691地號土地地上房屋之牆
    壁中心相對，誤差可在50公分內，如超過此誤差值，出賣人
    己○○因此須再向承買人甲○○買回土地時，承買人同意以
    每坪新台幣8萬元之價額移轉予己○○先生。恐空口無憑，
    特立此書為據。），為己○○與甲○○所簽訂。又該買賣契
    約書第4條規定，辦理產權登記時，買方得指定第三人為登
    記權利名義人，但第三人應與買方共同負連帶債務責任。
  (二)系爭彰化縣和美鎮○○段95-4地號土地現為甲○○與戊○○
    、庚○○與丙○○所共有。
  (三)己○○住屋牆心位置與甲○○所建建物（即金帝寶建設有限
    公司建物）之牆壁外緣、裝飾柱外緣之延伸點距離各為0.88
    公尺、1.07公尺，詳如原審測量圖（原審卷第57頁）所示。
    （查本判決附圖已更正為：金帝寶建設有限公司建物之牆壁
    外緣、裝飾柱外緣之延伸點距離如該附圖AC線、AD線各為1.
    09公尺、1.26公尺）。
二、兩造爭執事項：
    上訴人之訴（含追加之訴）有無理由？
肆、得心證之理由：
一、查兩造於上開時地，簽訂系爭契約及協議書，又該系爭契約
    及協議書內容如上開不爭執事項第(二)項所示，並為兩造所不
    爭執，且有系爭契約及協議書在卷可稽（見原審卷第5-9頁
    ），自屬實在。又查和美鎮○○段95地號土地，分割為95、
    95-1、95-2、95-3地號土地。嗣同段95地號土地先合併同段
    96、97、98、100、117-1地號土地，再分割為同段95、95-4
    、95-5至95-19地號土地。嗣後其中同段95-4地號土地，先
    合併同段95-5地號後，再分割為同段95-4、95-20、95-21地
    號土地，此有上開土地謄本及異動表等在卷可按（見本審卷
    一第32-43頁；第95-97；第149、150頁；第111-144頁），
    亦為兩造所不爭執。次查系爭95-4地號土地現為被上訴人甲
    ○○及追加被告戊○○等三人所共有，亦有系爭土地謄本可
    按。又查坐落同段95-20、95-4地號上建號1149號、門牌仁
    美路160號建物，現為金帝寶建設有限公司所有，亦有該建
    物謄本（見本審卷一第180頁）及彰化縣和美地政事務所於
    99年7月27日所核發之土地複丈成果圖（即本判決附圖）可
    證，自屬實在。
二、又上訴人主張：被上訴人及追加被告戊○○等三人違反系爭
    契約及協議書約定，即和中段95-1地號土地與95地號（即分
    割後95-4、95-20地號）之分割線延長至仁和段691地號土地
    地上房屋之牆壁中心相對，超過在50公分誤差值，上訴人並
    行使系爭土地之買回權等情。被上訴人及追加被告戊○○等
    三人固不諱言如本判決附圖所示坐落和中段95-1與同段95-4
    、95-20地號土之分割線延長線至仁和段691地號土地地上房
    屋之牆壁中心相對，超過50公分誤差值（見本審卷一第105
    、147頁），然否上訴人就系爭土地有買回權，是本件首應
    審究者，厥為上訴人就系爭土地就系爭土地有無買回權，茲
    分述如下：
  (一)查系爭協議書開宗明義明定：「立書人甲○○（承買人）、
    己○○（出賣人）於民國96年11月1日簽訂買賣契約，買賣
    標的詳如該契約書所示。茲因．．．．」，則系爭契約與協
    議書間，即有主從關係。又查契約第4條既約定：「辦理產
    權登記時，買方得指定第三人為登記權利名義人，但第三人
    應與買方共同負連帶債務責任」，茲買方甲○○將系爭土地
    登記為甲○○及追加被告戊○○等三人共有，業如前述，則
    追加被告戊○○等三人與甲○○自對上訴人負連帶之責。
  (二)又查如本判決附圖所示坐落和中段95-1與同段95-4、95-20
    地號土之分割線延長線至仁和段691地號土地地上房屋之牆
    壁中心相對，其中坐落95-4地號土地上之金帝寶建設有限公
    司建物之牆壁外緣、裝飾柱外緣之延伸點對照上訴人建物，
    其距離如本判決附圖AC線及AD線，各為1.09公尺、1.26公尺
    ，顯已超過系爭協議書50公分誤差值範圍，則上訴人依系爭
    契約及協議書之約定，按每坪新台幣八萬元買回系爭土地，
    洵屬有據。
伍、綜上所述，上訴人主張依系爭契約及協議書之法律關係，按
    每坪新台幣八萬元買回系爭土地，為可採，被上訴人及追加
    被告戊○○等三人抗辯，均無可取。是原審為上訴人敗訴之
    判決，尚有未洽。上訴意旨指摘原判決不當，求予廢棄改判
    ，為有理由。爰由本院予以廢棄改判，如主文第二項所示。
陸、本件事證已臻明確，兩造其餘攻擊或防禦方法及所提證據，
    均與本院心證之形成，不生影響，爰不一一再加以論述，併
    此明。
柒、據上論結，本件上訴為有理由，依民事訴訟法第四百五十條
    、第八十五條第二項，判決如主文。
中    華    民    國    99    年    9     月    29    日
                民事第一庭    審判長法  官  吳火川
                                    法  官  胡景彬
                                    法  官  陳繼先
以上正本係照原本作成。
不得上訴。
                                    書記官 蘇昭文
中    華    民    國    99    年    9     月    29    日
                                                      Ｓ

司法院資訊處製作；財團法人民間司法改革基金會備份。
